臺灣嘉義地方法院刑事判決　　　　　　　100年度易字第111號
公　訴　人　臺灣嘉義地方法院檢察署檢察官
被　　　告　劉錦育
上列被告因竊盜案件，經檢察官提起公訴（九十九年度偵字第九
四八八號），本院判決如下：
    主    文
劉錦育犯如附表所示之罪，各處如附表所示之宣告刑。應執行有
期徒刑壹年柒月。扣案之扁頭螺絲起子壹支及未扣案之活動扳手
壹支均沒收。
    犯罪事實
一、劉錦育前因竊盜案件，經臺灣高等法院臺南分院以八十九年
    度上訴字第九七○號判決判處有期徒刑二年，並於刑之執行
    前，令入勞動場所強制工作三年，嗣經最高法院以九十年度
    臺上字第一八八號判決駁回上訴確定，於民國九十五年十月
    十二日縮短刑期假釋出監付保護管束，於九十六年一月二十
    五日保護管束期滿未經撤銷假釋，視為執行完畢。猶不知悔
    改，基於侵入住宅及意圖為自己不法所有之犯意，於如附表
    編號一所示時間，未經吳碧雲之同意，無故侵入吳碧雲如附
    表編號一所示住處，以如附表編號一所示方式竊取吳碧雲如
    附表編號一所示之財物得手，復基於意圖為自己不法所有之
    犯意，於如附表編號二所示時間，至張文成如附表編號二所
    示住處，以如附表編號二所示方式竊取張文成如附表編號二
    所示之財物得手。嗣經警於九十九年十一月二十日凌晨四時
    三十分許，在嘉義縣大林鎮○○里○○路五七一號旁巷口，
    查獲劉錦育所駕駛車牌號碼ＭＵ—二五三七號自用小客車（
    內有吳碧雲及張文成遭竊部分物品），再於九十九年十二月
    二日上午十時十分許，持本院核發之搜索票至劉錦育位於嘉
    義縣大林鎮○○里○○路五○三巷三號居所搜索，並扣得劉
    錦育所有供竊盜所用之扁頭螺絲起子一支，始悉上情。
二、案經吳碧雲、張文成訴由嘉義縣警察局民雄分局報告臺灣嘉
    義地方法院檢察署檢察官偵查起訴。
    理    由
一、按被告以外之人於審判外之陳述，經當事人於審判程序同意
    作為證據，法院審酌該言詞陳述或書面陳述作成時之情況，
    認為適當者，亦得為證據。當事人、代理人或辯護人於法院
    調查證據時，知有第一百五十九條第一項不得為證據之情形
    ，而未於言詞辯論終結前聲明異議，視為有前項之同意，刑
    事訴訟法第一百五十九條之五定有明文。查本件認定事實所
    引用之陳述證據，經本院於審理時提示被告劉錦育表示無意
    見，迄於言詞辯論終結前亦未聲明異議，可認為同意作為證
    據，本院審酌該陳述證據之取得過程並無瑕疵，與本案待證
    事實間復具有相當之關聯性，以之為本案證據尚無不當，自
    得採為證據。
二、上揭事實，業據被告於警詢（見警卷第二至五頁）、偵查（
    見偵查卷第三六、三七頁）、本院（見本院聲羈字卷第五至
    七頁、本院易字卷第二八、二九、五○、五一、八○至八三
    頁）供承不諱，核與證人即告訴人吳碧雲於警詢（見警卷第
    一二至一八頁）、本院（見本院易字卷第七二至七五頁）、
    證人即告訴人張文成於警詢（見警卷第二四至三一頁）、本
    院（見本院易字卷第七六、七七頁）、證人即嘉義縣大林鎮
    ○○里○○路五七一號空屋管理人何炎於警詢（見警卷第三
    二至三四頁）、證人即查獲被告之嘉義縣警察局民雄分局大
    林分駐所警員高載強於本院（見本院易字卷第五二、五三、
    七○至七二頁）證述明確，並有現場照片、行竊工具及贓物
    照片（見警卷第四五至五三頁、本院易字卷第八六至八八頁
    ）、搜索扣押筆錄及扣押書（見警卷第五五至六七頁）、證
    人吳碧雲出具之被害報告書（見警卷第六八頁）、贓物認領
    保管單（見警卷第六九至七一頁）、證人張文成出具之被害
    報告單（見警卷第七三頁）、贓物認領保管單（見警卷第七
    四至七六頁）、證人吳碧雲指認被告之指認犯罪嫌疑人紀錄
    表（見警卷第七九頁）在卷可稽，復有扁頭螺絲起子一支扣
    案可資佐證，堪認被告上開任意性自白與事實相符。本案事
    證明確，被告犯行均堪以認定，應依法論科。
三、被告行為後，刑法第三百二十一條第一項規定經於一百年一
    月二十六日修正公布，並於一百年一月二十八日生效。修正
    前刑法第三百二十一條第一項規定：「犯竊盜罪而有左列情
    形之一者，處六月以上、五年以下有期徒刑：一、於夜間侵
    入住宅或有人居住之建築物、船艦或隱匿其內而犯之者。二
    、毀越門扇、牆垣或其他安全設備而犯之者‧‧‧」，修正
    後第三百二十一條第一項規定：「犯竊盜罪而有下列情形之
    一者，處六月以上、五年以下有期徒刑，得併科新臺幣十萬
    元以下罰金：一、侵入住宅或有人居住之建築物、船艦或隱
    匿其內而犯之者。二、毀越門扇、牆垣或其他安全設備而犯
    之者‧‧‧」。刑法第三百二十一條第一項修正後增訂「得
    併科新臺幣十萬元以下罰金」，且於同條項第一款刪除「於
    夜間」之規定，是不論何時侵入住宅或有人居住之建築物、
    船艦或隱匿其內而犯竊盜罪者，均成立該款之加重竊盜罪，
    比較新舊法結果，以修正前之刑法第三百二十一條第一項之
    規定對於被告較為有利，應適用修正前刑法第三百二十一條
    第一項之規定。
四、按刑法第三百二十一條第一項第三款之攜帶兇器竊盜罪，係
    以行為人攜帶兇器竊盜為其加重條件，此所謂兇器，其種類
    並無限制，凡客觀上足對人之生命、身體、安全構成威脅，
    具有危險性之兇器均屬之，且祇須行竊時攜帶此種具有危險
    性之兇器為已足，並不以攜帶之初有行兇之意圖為必要（最
    高法院七十九年臺上字第五二五三號判例意旨參照）。查扣
    案被告攜帶行竊之扁頭螺絲起子一支長約十六‧五公分，前
    端為扁頭金屬材質，金屬材質部分長約七‧五公分，其餘為
    塑膠握柄等情，業據本院當庭勘驗屬實（見本院易字卷第八
    ○頁），又上開扁頭螺絲起子一支及活動扳手一支既足以分
    別毀壞喇叭鎖、房門、鋁窗、窗戶玻璃及卸下鐵窗螺絲，堪
    認在客觀上足以對人之生命、身體、安全構成威脅，均屬刑
    法第三百二十一條第一項第三款所稱之兇器無訛。查被告毀
    壞附表編號一地點二樓房間房門及構成房門一部之喇叭鎖，
    因該二樓房間房門非分隔住宅內外之間之出入口大門，應認
    係其他安全設備，被告毀壞安全設備進入該二樓房間，並無
    超越及踰越行為，核被告就附表編號一所為，係犯刑法第三
    百零六條第一項之無故侵入他人住宅罪及第三百二十一條第
    一項第二款、第三款之攜帶兇器毀壞安全設備竊盜罪；核被
    告就附表編號二所為，係犯刑法第三百二十一條第一項第二
    款、第三款之攜帶兇器毀越安全設備竊盜罪。起訴書就附表
    編號一部分之起訴法條雖漏未記載上開刑法第三百零六條第
    一項之無故侵入他人住宅罪，惟於起訴書犯罪事實欄中業已
    載明此事實，應視同已起訴。至被告所為附表編號一毀壞房
    門及構成房門一部之喇叭鎖之行為，已結合於前開所犯加重
    竊盜罪之罪質中，自毋庸另論以刑法第三百五十四條之毀損
    罪；所為附表編號二毀越窗戶玻璃之行為，已結合於前開所
    犯加重竊盜罪之罪質中，自毋庸另論以刑法第三百五十四條
    之毀損罪及第三百零六條第一項之無故侵入他人住宅罪（最
    高法院二十七年上字第一八八七號判例意旨及最高法院九十
    二年度臺非字第六號判決意旨參照）。被告就附表編號一所
    犯無故侵入他人住宅及攜帶兇器毀壞安全設備竊盜犯行，係
    一行為觸犯構成要件不同之罪名，為想像競合犯，應從一重
    之攜帶兇器毀壞安全設備竊盜罪論處。再查被告曾有上開犯
    罪事實欄所載之犯罪科刑及執行完畢紀錄，有臺灣高等法院
    被告前案紀錄表附卷足參，其受徒刑之執行完畢後，五年以
    內故意再犯本案有期徒刑以上之上開各罪，均為累犯，應各
    依刑法第四十七條第一項規定加重其刑。爰依被告於本院之
    供述及卷內事證等，審酌：被告係國中畢業之智識程度，已
    有竊盜之前案紀錄之素行，正值壯年，肢體健全，不思勞動
    獲取報酬，以附表方式行竊之犯罪手段，竊得財物價值，犯
    罪後尚知坦承犯行，竊得財物大部分均已返還告訴人吳碧雲
    、張文成，惟未賠償告訴人吳碧雲、張文成等一切情狀，分
    別量處如附表所示之刑，並定其應執行之刑，以資懲儆。
五、公訴人雖以被告有竊盜犯罪習慣，請求依竊盜犯贓物犯保安
    處分條例第三條第一項及刑法第九十條第一項規定併予諭知
    應於刑之執行前令入勞動場所強制工作等語，惟按保安處分
    係針對受處分人將來之危險性所為之處置，以達教化、治療
    之目的。我國現行刑法採刑罰與保安處分雙軌制，係在維持
    行為責任之刑罰原則下，為協助行為人再社會化之功能，以
    及改善行為人潛在之危險性格，期能達成根治犯罪原因、預
    防犯罪之特別目的。是保安處分中之強制工作，旨在對嚴重
    職業性犯罪及欠缺正確工作觀念或無正常工作因而犯罪者，
    強制其從事勞動，學習一技之長及正確之謀生觀念，使其日
    後重返社會，能適應社會生活。竊盜犯贓物犯保安處分條例
    第三條第一項規定：「十八歲以上之竊盜犯、贓物犯，有犯
    罪之習慣者，得於刑之執行前，令入勞動場所強制工作。」
    即係本於保安處分應受比例原則之規範，使保安處分之宣告
    ，與行為人所為行為之嚴重性、行為人所表現之危險性及對
    於行為人未來行為之期待性相當之意旨而制定，而由法院視
    行為人之危險性格，決定應否令入勞動處所強制工作，以達
    預防之目的（最高法院九十六年度臺上字第三三八號判決意
    旨參照）。又十八歲以上之竊盜犯、贓物犯，有犯罪之習慣
    ，且宣告之應執行之刑達一年以上者，得於刑之執行前，令
    入勞動場所強制工作，竊盜犯贓物犯保安處分條例第二條第
    四項、第三條第一項定有明文。故竊盜犯及與竊盜案件有關
    之贓物犯，其保安處分之宣告及執行，係刑法第九十條關於
    保安處分規定之特別法，自應優先適用，此觀同條例第一條
    之規定自明（最高法院九十七年度臺非字第二二二號判決意
    旨參照）。查被告雖有竊盜前案紀錄，惟均係於八十八年、
    八十九年間及之前所犯，其自九十五年十月十二日假釋出監
    後，除本案犯罪外，並無涉及其他竊案，且衡量被告本案行
    竊次數，尚不足認為其已有犯竊盜罪之習慣，況改正被告竊
    盜犯行之有效方法，在於提供適當之更生保護、就業機會及
    社會扶助等，並非僅有執行強制工作之保安處分一途，而強
    制工作之保安處分係就被告人身自由之長期且嚴格之限制，
    自應從嚴認定之。綜合被告行為之嚴重性、所表現之危險性
    及對其未來行為之期待性等情研判，給予適當之徒刑處罰已
    足，倘令其入勞動場所強制工作，則非屬適當甚且過度，故
    依比例原則，本院認為並無藉由保安處分之強制工作方式以
    達教化與治療目的之必要，爰不為令入勞動場所強制工作之
    諭知，併此敘明。
六、扣案之扁頭螺絲起子一支，係被告所有供犯附表編號一、二
    之罪所用之物，未扣案之活動扳手一支，係被告所有供犯附
    表編號二之罪所用之物，業據被告於本院供承在卷（見本院
    卷第八○頁），活動扳手一支雖未扣案，惟無證據證明業已
    滅失，均併依刑法第三十八條第一項第二款之規定宣告沒收
    ；至其餘扣案物品，被告均否認與其本案犯罪有關，亦無證
    據證明與其本案犯罪有何直接關連，且非屬義務沒收之物，
    爰不予宣告沒收，附此敘明。
據上論斷，應依刑事訴訟法第二百八十四條之一、第二百九十九
條第一項前段，刑法第二條第一項前段、第三百二十一條第一項
第二款、第三款（修正前）、第三百零六條第一項、第五十五條
、第四十七條第一項、第五十一條第五款、第三十八條第一項第
二款，刑法施行法第一條之一第一項、第二項前段，判決如主文
。
本案經檢察官陳志川到庭執行職務。
中    華    民    國   100    年    2     月    11    日
                  刑事第三庭    法  官  鄭雅文
以上正本證明與原本無異。
如不服本判決應於判決送達後十日內向本院提出上訴書狀，並應
敘述具體理由；其未敘述上訴理由者，應於上訴期間屆滿後二十
日內向本院補提理由書（均須按他造當事人之人數附繕本）「切
勿逕送上級法院」。告訴人或被害人如對於本判決不服者，應具
備理由請求檢察官上訴，其上訴期間之計算係以檢察官收受判決
正本之日期為準。
中    華    民    國   100    年    2     月    11    日
                                書記官  潘宜伶
附錄論罪科刑法條：
刑法第三百零六條
無故侵入他人住宅、建築物或附連圍繞之土地或船艦者，處一年
以下有期徒刑、拘役或三百元以下罰金。
無故隱匿其內，或受退去之要求而仍留滯者，亦同。
刑法第三百二十一條（一百年一月二十八日修正生效前）
犯竊盜罪而有左列情形之一者，處六月以上、五年以下有期徒刑
：
一、於夜間侵入住宅或有人居住之建築物、船艦或隱匿其內而犯
    之者。
二、毀越門扇、牆垣或其他安全設備而犯之者。
三、攜帶兇器而犯之者。
四、結夥三人以上而犯之者。
五、乘火災、水災或其他災害之際而犯之者。
六、在車站或埠頭而犯之者。
前項之未遂犯罰之。
附表：
┌──┬───┬────┬────┬──────────┬─────────┬──────────────┐
│編號│告訴人│行竊時間│行竊地點│行    竊    方    式│所   得   財   物 │罪   名   及   宣   告   刑 │
├──┼───┼────┼────┼──────────┼─────────┼──────────────┤
│一  │吳碧雲│九十九年│吳碧雲位│攜帶其所有客觀上足以│龍紋瓷盤一件、珍珠│攜帶兇器毀壞安全設備竊盜，累│
│    │      │六月十六│於嘉義縣│對人之生命、身體、安│項鍊二條、水晶項鍊│犯，處有期徒刑拾壹月，扣案之│
│    │      │日下午二│大林鎮明│全構成威脅，而可資為│二條、金項鍊二條、│扁頭螺絲起子壹支沒收。      │
│    │      │時許（起│和里忠孝│兇器使用之扁頭螺絲起│觀音項鍊一條、白金│                            │
│    │      │訴書誤載│路四九五│子一支，未經吳碧雲之│項鍊三條、手錶二支│                            │
│    │      │為同日下│號住處  │同意，無故侵入其住處│、象牙煙斗一個、玉│                            │
│    │      │午五時許│        │一樓，再以上開螺絲起│手鐲八個、金鐲一個│                            │
│    │      │）      │        │子毀壞二樓房間房門及│、玉印一個、圓形玉│                            │
│    │      │        │        │構成房門一部之喇叭鎖│石四個、玉珮十四個│                            │
│    │      │        │        │之安全設備入內竊取  │、耳環五個、黃水晶│                            │
│    │      │        │        │                    │一個、胸針一個、珍│                            │
│    │      │        │        │                    │珠六個、小玉石十個│                            │
│    │      │        │        │                    │、天明宮印一個、外│                            │
│    │      │        │        │                    │幣及舊臺幣十七張、│                            │
│    │      │        │        │                    │龍銀十六個、各式硬│                            │
│    │      │        │        │                    │幣五十枚、寶劍一支│                            │
│    │      │        │        │                    │、象牙白色玉鐲一個│                            │
│    │      │        │        │                    │、紅寶石戒指一只、│                            │
│    │      │        │        │                    │紅白相間項鍊一條、│                            │
│    │      │        │        │                    │金紅耳環一對及現金│                            │
│    │      │        │        │                    │新臺幣五千元（失竊│                            │
│    │      │        │        │                    │財物共價值約新臺幣│                            │
│    │      │        │        │                    │二十餘萬元，起訴書│                            │
│    │      │        │        │                    │就上開部分物品誤為│                            │
│    │      │        │        │                    │重複記載，且漏未記│                            │
│    │      │        │        │                    │載圓形玉石四個及現│                            │
│    │      │        │        │                    │金新臺幣五千元，除│                            │
│    │      │        │        │                    │現金五千元外，其餘│                            │
│    │      │        │        │                    │財物均已發還吳碧雲│                            │
│    │      │        │        │                    │）                │                            │
├──┼───┼────┼────┼──────────┼─────────┼──────────────┤
│二  │張文成│九十九年│張文成位│攜帶其所有客觀上足以│SANYO牌手提音響一 │攜帶兇器毀越安全設備竊盜，累│
│    │      │十一月十│於嘉義縣│對人之生命、身體、安│台、LG牌DVD放映機 │犯，處有期徒刑玖月，扣案之扁│
│    │      │九日下午│大林鎮明│全構成威脅，而可資為│一台、富士牌F610數│頭螺絲起子壹支及未扣案之活動│
│    │      │三時許  │和里忠孝│兇器使用之扁頭螺絲起│位相機一台、數位相│扳手壹支均沒收。            │
│    │      │        │路五七三│子一支及活動扳手一支│機電池一個、充電式│                            │
│    │      │        │號住處  │，先以上開扁頭螺絲起│刮鬍刀一支、粉紫色│                            │
│    │      │        │        │子毀壞嘉義縣大林鎮明│珍珠一串、SEIKO牌 │                            │
│    │      │        │        │和里忠孝路五七一號無│手錶一只、鐵門鑰匙│                            │
│    │      │        │        │人居住空屋一樓鋁窗（│一串、耳環一對、藍│                            │
│    │      │        │        │毀損部分未據告訴），│色隨身碟一台、衣服│                            │
│    │      │        │        │由該鋁窗進入該空屋後│別針一對、五圓紙鈔│                            │
│    │      │        │        │，走上該空屋頂樓，再│（限金門用）二張、│                            │
│    │      │        │        │以活動扳手卸下張文成│泰國幣紙鈔六十元一│                            │
│    │      │        │        │住處頂樓鐵窗螺絲，將│張、泰國紙鈔一百元│                            │
│    │      │        │        │鐵窗拆下後，再以上開│二張、泰國幣紙鈔五│                            │
│    │      │        │        │螺絲起子毀壞該窗戶玻│十元一張、美元一元│                            │
│    │      │        │        │璃之安全設備，踰越該│紙鈔一張、舊式臺幣│                            │
│    │      │        │        │窗戶之安全設備，入內│一百元（綠色）一張│                            │
│    │      │        │        │竊取                │、舊式臺幣一百元（│                            │
│    │      │        │        │                    │紅色）一張、舊式臺│                            │
│    │      │        │        │                    │幣五十元（紫色）一│                            │
│    │      │        │        │                    │張、綠色手提包（金│                            │
│    │      │        │        │                    │寶假期）一個、日本│                            │
│    │      │        │        │                    │胎盤素一盒、國際牌│                            │
│    │      │        │        │                    │ES699電動刮鬍刀一 │                            │
│    │      │        │        │                    │台、SMITH牌數位機 │                            │
│    │      │        │        │                    │上盒一台、大同牌三│                            │
│    │      │        │        │                    │十二吋液晶電視一台│                            │
│    │      │        │        │                    │、PALICON綿羊油五 │                            │
│    │      │        │        │                    │瓶、SONY牌Dsc-wx30│                            │
│    │      │        │        │                    │數位相機一部、18K │                            │
│    │      │        │        │                    │金金戒指一只、必安│                            │
│    │      │        │        │                    │住牌殺蟲劑一罐、快│                            │
│    │      │        │        │                    │譯通牌翻譯機一台、│                            │
│    │      │        │        │                    │充電器一個、阿瘦牌│                            │
│    │      │        │        │                    │米白色涼鞋一雙及現│                            │
│    │      │        │        │                    │金新臺幣二千元（失│                            │
│    │      │        │        │                    │竊財物共價值約新臺│                            │
│    │      │        │        │                    │幣六、七萬元，起訴│                            │
│    │      │        │        │                    │書漏未記載現金新臺│                            │
│    │      │        │        │                    │幣二千元、翻譯機一│                            │
│    │      │        │        │                    │台及米白色涼鞋一雙│                            │
│    │      │        │        │                    │，除現金二千元、阿│                            │
│    │      │        │        │                    │瘦牌米白色涼鞋一雙│                            │
│    │      │        │        │                    │及快譯通牌翻譯機一│                            │
│    │      │        │        │                    │台外，其餘財物均已│                            │
│    │      │        │        │                    │發還張文成）      │                            │
└──┴───┴────┴────┴──────────┴─────────┴──────────────┘